【裁判字號】    99,事聲,385
【裁判日期】    991117
【裁判案由】    消債聲明異議
【裁判全文】
臺灣高雄地方法院民事裁定             99年度事聲字第385號
聲  請  人  萬榮行銷顧問股份有限公司
法定代理人  乙○○
相  對  人  甲○○
上列異議人與相對人間消費者債務清理事件，異議人對於民國99
年9 月28日本院98年度司執消債更字第508 號所為更生方案認可
之裁定提出異議，本裁定如下：
    主  文
異議駁回。
    理  由
一、按關於更生或清算之程序，除本條例別有規定外，準用民事
    訴訟法之規定，消費者債務清理條例第15條定有明文。次按
    當事人對於司法事務官處理事件所為之終局處分，得於處分
    送達後10日之不變期間內，以書狀向司法事務官提出異議。
    司法事務官認前項異議有理由時，應另為適當之處分；認異
    議為無理由者，應送請法院裁定之。法院認第1 項之異議為
    有理由時，應為適當之裁定；認異議為無理由者，應以裁定
    駁回之，民事訴訟法第240 條之4 第1 至3 項定有明文。又
    按消費者債務清理條例之制定，乃為使負債務之消費者得依
    本條例所定程序清理其債務，以調整其與債權人及其他利害
    關係人之權利義務關係，保障債權人之公平受償，謀求消費
    者經濟生活之更生，進而健全社會經濟之發展，乃消費者債
    務清理條例第1 條所明定，故除有第63條所定之情形外，法
    院得斟酌裁量認可更生方案。次按，債務人有薪資、執行業
    務所得或其他固定收入，法院認更生方案之條件公允者，得
    不經債權人會議可決，逕依債務人之聲請或依職權以裁定認
    可更生方案。消費者債務清理條例第64條第1 項定有明文。
二、本件異議人異議意旨略以：債務人即相對人（下均稱相對人
    ）陳報可清償之金額與總欠款金額仍有相當差距，若任相對
    人僅清償些微金額即可免除高達新臺幣（下同）1,470,560
    元之債務，顯失公允，並嚴重影響金融秩序之建立。再者，
    相對人有固定收入12,000元，扣除每月必要支出後，每月繳
    款8,000 元為更生還款，雖屬合理。惟相對人現年僅34歲，
    積欠龐大債務卻長期僅每月賺取微薄之12,000元而滿足，顯
    見未盡力償債而無還款誠意。又雖清償成數非認可更生方案
    之唯一標準，惟此對於具有高道德風險且有故意作為之不肖
    份子及負有欠款卻不戮力工作之人絕不適用，反觀提高清償
    成數可使過度消費或不當理財之債務人負起相當責任外，方
    可符合社會期待。而原審對此均未加以考量，任由此道德風
    險產生，並裁准34.31%清償成數即具償債誠意，實難信服而
    有可議之處，為此爰依法聲明異議等語。
三、經查：
（一）相對人於聲請本件更生時起，即係任職於自家經營之鳳農
      市場雞肉攤，每月薪資為12,000元之事實，業據相對人於
      本院98年度司執消債更字第508 號事件調查時，具狀陳述
      明確，且有收入切結書1 份在卷可憑（見本院98年度消債
      更字第285 號卷第53頁），佐以相對人原係任職華東科技
      股份有限公司，惟於97年6 月30日自華東科技股份有限公
      司離職後，即投保於高雄縣果菜包裝運送業職業工會，此
      有相對人所提出之勞工保險被保險人投保資料表在卷可參
      （見本院98年度消債更字第285 號卷第30-3 1頁），再輔
      以相對人於98年度亦無申報之所得資料，有財政部臺灣省
      南區國稅局98年度綜合所得稅各類所得資料清單在卷可憑
      ，則相對人所稱其每月收入僅為12,000元之事實，應可信
      為真實。如依原裁定所認可之更生方案所示，相對人每月
      需清償8,000 元予債權人，相對人每月可供使用之款項，
      即僅餘4,000 元。因相對人係居於高雄縣鳳山市○○路21
      1 號，而該處為其父王明節所有之事實，則有戶籍謄本及
      王明節所有之財政部臺灣省南區國稅財產歸屬資料清單在
      卷可供比對（見本院98年度消債更字第285 號卷第33、54
      頁），相對人在與家人同住而無庸支付房租，以及亦無其
      他雜項開支負擔之情形下，上開每月餘款，客觀上尚非不
      足以用於支應相對人每月維持其最低人性尊嚴之必要費用
      ，惟亦應屬最低之生活標準。
（二）異議人雖稱相對人現年僅34歲，積欠龐大債務卻長期僅每
      月賺取微薄之12,000元而滿足，顯見未盡力償債而無還款
      誠意云云。惟相對人之所得有無增加之可能，仍須視其工
      作性質、個人專業能力、家庭因素及經濟景氣良窳等諸多
      因素而定，而此等因素或為無法明確衡量、抑或另屬將來
      不可預測之事，自俱無從採為判斷更生方案公允與否之客
      觀依據。是異議人此部分之異議內容，尚難認為有理由。
（三）又依上述原裁定所認可之更生方案所示，因相對人每月之
      支出已低於內政部所公告前開其住所地即臺灣省高雄縣每
      人每月最低生活費用之支出，足見相對人已緊縮其個人必
      要生活費，亦將餘額全數用以清償債務，應已盡最大努力
      。且由相對人已將原所提更生方案之清償期延長為8 年，
      足認相對人確有履行更生方案之誠意。另依該更生方案，
      相對人之清償金額亦確高於聲請前2 年間可處分所得扣除
      自己所必要生活費用之數額；且清償成數亦已達總債務之
      34.31 ％。則原裁定依職權認可相對人之更生方案，自無
      不當之處。
四、綜上，相對人既已盡其最大之努力及誠信，又原裁定所認可
    之更生方案之清償條件經核尚屬公允、適當、可行，且無前
    述規定不應認可之消極事由存在。原裁定為更生方案認可之
    裁定，應屬有據。異議意旨執前詞指摘原裁定不當，求予廢
    棄，為無理由，應予駁回。
五、依消費者債務清理條例第15條、民事訴訟法第240 條之4 第
    3 項後段，裁定如主文。
中    華    民    國    99    年    11    月    17    日
              民事第六庭    法      官  李怡諄
上為正本係照原本作成
如不服本裁定，應於裁定送達後10日內，以書狀向本院提出抗告
，並繳納抗告費新臺幣1千元
中    華    民    國    99    年    11    月    17    日
                            書  記  官  陳俊亦

司法院資訊處製作；財團法人民間司法改革基金會備份。
